【裁判字號】    99,交抗,1511
【裁判日期】    990721
【裁判案由】    違反道路交通管理處罰條例
【裁判全文】
臺灣高等法院交通事件裁定            99年度交抗字第1511號
抗  告  人
即受處分人  甲○○
上列抗告人即受處分人因違反道路交通管理處罰條例案件，不服
臺灣臺北地方法院所為中華民國99年5月31日99年度交聲字第410
4號裁定（原處分案號：臺北區監理所北監自裁字第裁40–A1A13
5378號），提起抗告，本院裁定如下：
    主    文
抗告駁回。
    理    由
一、按汽車行駛行至無號誌或號誌故障而無交通指揮人員指揮之
    交岔路口，未設標誌、標線或號誌劃分幹、支線道者，少線
    道車應暫停讓多線道先行，道路交通安全規則第102條第1項
    第2 款定有明文。又按汽車駕駛人爭道行駛有少線道車不讓
    多線道車先行之情形者，處新臺幣（下同）600元以上1,800
    元以下罰鍰；汽車駕駛人有前開情形者，除依原條款處罰鍰
    外，並記違規點數1點，道路交通管理處罰條例第45條第9款
    及第63條第1項第1款亦分別有明文規定。
二、原裁定意旨略以：抗告人即受處分人甲○○於民國98年6月2
    7日下午5時許，駕駛車號2D–0081號自小客車，沿臺北市○
    ○區○○街行駛，行經該街與內湖路1段360巷交岔路口時，
    與案外人陳聖凱所駕駛車號7730–LL號租賃小客車發生碰撞
    ，經到場處理之臺北市政府警察局交通警察大隊員警認受處
    分人有「支線道車不讓幹線道車先行」之違規，依法製單舉
    發。嗣因受處分人於應到案日期前向原處分機關交通部公路
    總局臺北區監理所提出申訴，原處分機關請舉發機關調查結
    果，仍認受處分人有前揭違規行為，於98年10月14日以北監
    自裁字第裁40–A1A135378 號裁決書，爰依道路交通管理處
    罰條例第第45條第9款、第63條第1項之規定，裁罰受處分人
    罰鍰600元，並記違點數1點。受處分人不服以已遵守支線道
    之行車相關注意事項，並無「支線道不讓幹線道車先行」之
    違規情事為由聲明異議，經原審調查後仍認受處分人確有「
    支線道車不讓幹線道車先行」之違規事實，而駁回其異議之
    聲明等語。
三、經查：
(一)受處分人於上開時地駕車人所行駛之洲子街南往北方向，其
    交岔路口前有白色停止標線，且號誌為閃光紅燈；內湖路 1
    段360 巷東往西方向閃光黃燈乙節，業據受處分人供承、證
    人陳聖凱證述綦詳，並有臺北市○○○○○道路交通事故照
    片、道路交通事故初步分析研判表、事故現場圖可稽（見原
    審卷43、44、48頁），從而，受處分人所行駛之臺北市○○
    區○○街係支線道，內湖路1段360巷係幹線道，應堪認定。
(二)揆諸前揭說明，受處分人行經系爭交岔路口前，自應先行停
    車、觀察，禮讓內湖路1段360巷之來車先行，待確認已無來
    車，安全無虞時，方得起步通過系爭交岔路口。證人嘪科宏
    於原審證述：當時是下班，其開車沿洲子街往花市方向走，
    與受處分人的車是對向行駛，經過該路口時，因為是週末，
    所以洲子街是閃燈狀態，其經過時有停等並往左手邊看，有
    看到在對向的受處分人到該路口時車速有慢下來等語，固核
    與受處分人於原審供承：行經路口時有停下來等語相符。惟
    證人陳聖凱於原審證稱：因其所行駛方向的號誌是閃光黃燈
    ，所以快到路口時有減速，看左方沒有來車，準備加速通過
    時，左方突然衝出自小客車，其就撞到他右側前輪位置等語
    ，則受處分人於行經該路口時停等起駛時，有無再確認幹線
    道有無來車一節，即非無疑。且證人嘪科宏亦已明確證稱：
    其跟受處分人的車子都是沿洲子街行駛，其是往花市方向（
    北往南），受處分人在對向車道，經過該交岔路口時，其停
    車在白色停止線前看左邊有無來車，受處分人的車子亦在對
    向路口慢下來，受處分人應該也沒有超出其行駛方向的停止
    線，其停等約2 秒後，準備開始起駛，受處分人也同時起駛
    之際，其看到1輛休旅車車速很快從其左邊內湖路360巷駛過
    來，其就停下來，接著其就看到該輛休旅車撞到轎車等語，
    衡諸常情，受處分人與證人嘪科宏既係在該交岔路口之支線
    道雙向車道，同時暫停並起駛，2 人理應同時可看見幹線道
    上已有來車，何以證人嘪科宏於起駛時，已明確看見幹線道
    有來車，而為煞停之禮讓動作，受處分人卻未能看見幹線車
    之來車？況受處分人於原審調查時亦自承供稱：其遇到閃光
    紅燈，我就停下來再開，其記得我通過路口的時沒有看到陳
    聖凱的車子，等其發現時陳聖凱的車子就從右邊過來，距離
    其車子約10公尺等語，已明確供述其進入該路口時並未發覺
    幹線道上有來車。顯見受處分人雖於通過該路口時已將車速
    放慢，但並無確實遵守應暫停於交岔路口前確認內湖路1 段
    360 巷方向有無來車之規定，其仍逕行直行，並未察覺適時
    幹線道上有另一車輛行駛而來，且已侵害幹線道用路人之路
    權，終至本案車禍之發生。參以，本件行車事故經原審函送
    臺北市交通事件裁決所臺北市行車事故鑑定委員會，依卷附
    之事故現場圖、照片、談話紀錄分析研判結果，亦認本件受
    處分人所駕駛上揭車號自小客車有支線道車不讓幹線道車先
    行，係肇事主因，證人陳聖凱所駕駛之前開車號租賃小客車
    涉嫌行經閃號誌路口未減速慢行，為肇事次因，有臺北市交
    通事件裁決所98年12 月22日北市裁鑑字第09844539900號函
    檢附行車事故鑑定意見書附卷可參，是受處分人自有支線道
    車不讓幹線道車先行之違規行為，殆無疑義。
(三)受處分人雖辯稱：行經系爭交岔路口處時，右前側視線範圍
    內，有建築物所為之平臺臺階等遮蔽物，使其無法清楚觀看
    該交岔路口右側有無來車，始導致事故等語。惟查上開事故
    發生當時，受處分人所行駛之洲子街方向之路口號誌係閃光
    紅燈，依道路交通標誌標線號誌設置規則第211條第1項之規
    定，閃光紅燈表示「停車再開」，車輛應減速接近，先停止
    於交岔路口前，讓幹道車優先通行後認為安全時，方得續行
    ，其目的即係在警示車輛駕駛人前方路口為安全視距不足之
    交岔道路，行駛於次要道路口之駕駛人應將車輛完全停下，
    確認已無來車時，始得繼續行駛之義務甚明。而受處分人考
    領有合法之汽車駕駛執照，是其對於上開「停」、「讓」之
    義務，自應自之甚詳。受處分人既發現該肇事路口右前方有
    障礙物，致其無法清楚觀看右側有無來車，更應於車輛完全
    停下後，迨確認路口行車狀況安全無訛之前提下，始得繼續
    行駛，惟其竟仍未確認發覺右側幹線道是否已有來車，逕以
    20到30公里之時速通行路口，肇致本件事故發生。其前開辯
    解，尚難憑採。
(四)至於受處分人辯稱本件車禍係因對方車速過快，其來不及煞
    車導致云云。惟查，「支線道車應暫停讓幹線道車先行」，
    受處分人本應確認幹線道已無來車之情況下，始得行進，已
    如前述，是不論幹線道車之車速為何，受處分人自應先行確
    認有無來車，並加禮讓。若幹線道車因車速過快同為導致車
    禍發生之原因，僅係其民事責任上是否與有過失之問題，並
    無解於受處分人有支線道車未讓幹線道車先行違規之行為，
    是受處分人此部分之辯解，尚難資為有利之認定，附此敘明
    。
四、原裁定就受處分人違規行為之認定，已於理由中敘明如上，
    並就聲明異議所辯內容，亦詳予指駁，原處分機關依首揭道
    路交通管理處罰條例之規定，裁處受處分人罰鍰600 元，並
    記違點數1 點，其認事用法即無違誤，從而駁回其異議，經
    核並無不合。受處分人提起抗告，否認有違規行為，為無理
    由，應予駁回。
據上論斷，依道路交通管理處罰條例第89條、道路交通案件處理
辦法第26條、刑事訴訟法第412條，裁定如主文。
中    華    民    國    99    年    7     月    21    日
                  刑事第五庭  審判長 法  官  高明哲
                                     法  官  高玉舜
                                     法  官  劉秉鑫
以上正本證明與原本無異。
不得再抗告。
                                     書記官  蔡宜蓁
中    華    民    國    99    年    7     月    22    日

司法院資訊處製作；財團法人民間司法改革基金會備份。
